臺灣高等法院刑事裁定
110年度抗字第1831號
抗  告  人  
即  受刑人  蔡東峰



上列抗告人即受刑人因聲請定其應執行刑案件，不服臺灣士林地
方法院中華民國110年10月29日裁定（110年度聲字第938號），
提起抗告，本院裁定如下：
    主  文
抗告駁回。                                             
    理  由
一、聲請意旨略以：受刑人蔡東峰因犯詐欺等案件，先後經法院
    判決確定如附表所示，應依刑法第53條及第51條第5款定其
    應執行之刑，爰依刑事訴訟法第477條第1項聲請定其應執行
    刑等語。
二、原裁定意旨略以：受刑人蔡東峰因詐欺案件，先後經原審法
    院判處如原裁定附表所示之刑，均經確定在案，且各罪均係
    於同附表編號1所示判決確定日期（即民國109年10月27日）
    前所為，且原審法院為上開案件犯罪事實最後判決之法院，
    有各該判決書及本院被告前案紀錄表在卷足稽。原審審核認
    受刑人所犯如同附表編號4所示之4罪，前經原審法院以109
    年度金訴字第18號判決應執行有期徒刑10月確定，是原審法
    院就同附表所示之罪再為定應執行刑之裁判時，應在上揭應
    執行刑之內部界限範圍及刑法第51條第5款所定法律之外部
    界限範圍內定其應執行刑。並審酌受刑人所犯如同附表所示
    各罪所侵害之法益、犯罪情節、各罪間之關聯性、與被告前
    科之關聯性、刑罰規範目的、罪數所反映之被告人格特性及
    整體犯罪非難評價等總體情狀綜合判斷，並參酌受刑人之意
    見，爰就受刑人所犯如同附表所示各罪，定應執行有期徒刑
    2年9月等語。
三、抗告意旨略以：
　㈠按刑法第51條數罪併罰明文規定「分別宣告其罪之刑，依下
    列各款定其應執行者」，其中第5款明定「宣告多數有期徒
    刑者，於各刑中之最長期以上，各刑合併之刑期以下，定其
    刑期」。
　㈡法律上屬於自由裁量事項，並非概無法律上之拘束，在法律
    上有其外部界限及內部界限。前者為法律之具體規定，使法
    院得以具體選擇為適當之裁判。後者為法院秩序之理念所在
    ，法院為裁判時二者均不得逾越。在數罪併罰有二裁判以上
    ，應定其應執行刑之案件，法院所謂刑之酌定，固屬自由裁
    量事項，然對於法律之內部界限、外部界限仍應受其拘束（
    最高法院97年度台抗字第513號裁定參照）。
　㈢又刑法第56條連續犯之規定業於94年2月2日修正公布刪除，
    並於95年7月1日施行。連續犯之所以廢除係因實務界對於「
    同一罪名」認定過寬，所謂「概括犯意」經常可連綿數年之
    久，且在採證上多過於寬鬆，致過度擴張連續犯概念，併案
    浮濫造成不公平之現象。在修正後基於連續犯原為數罪之本
    質及刑之公平原則考量，過去視為連續犯之犯罪，原則上應
    回歸數罪併罰之處罰，以藉此維護刑罰之公平性。再法院就
    裁量權之行使，除不得逾越法律規定範圍之外部界限外，尚
    應受比例原則、公平正義原則之規範，謹守秩序之理念，體
    察法律之規範目的，使其結果實質正當，合於裁量之內部性
    界限，俾與立法本旨相契合，亦即必須符合所適用法律授權
    之目的，並受法律秩序之理念、法律感情及慣例等所規範，
    且現階段之刑事政策，非只在實現以往之應報主義之觀念，
    尤重在教化之功能（高等法院98年度抗字第634號裁定可供
    參考）。
　㈣按實施新法以來，各法院對其罪犯所判之例，參照如「販賣
    毒品例」，其被告所犯5次販賣行為判刑時，分別判刑15年
    （5個15年計75年），後定其應執行之刑為18年6月至19年；
    又如「強盜」案件，所犯普通強盜案件6件，分別判刑5年6
    月（6個5年6月計33年），定其應執行之刑為6年6月。再諸
    如下列：
　⒈臺灣臺中地方法院98年度易字第2067號恐嚇取財等罪判處24
    年1月，定應執行刑為3年4月。
　⒉最高法院98年度台上字第6192號詐欺案判處30年7月，定應執
    行刑為4年。
　⒊臺灣基隆地方法院96年度易字第538號竊盜案判處12年8月，
    定應執行刑為4年。
　⒋本院97年度上訴字第5195號毒品案件判處132年8月，定應執
    行刑為8年。
　⒌臺灣臺中地方法院98年度聲字第5043號詐欺罪19條，1至14條
    判處2月（計2年4月），15至19條判處3月（計1年3月），共
    計3年7月，更定應執行之刑為1年10月。
　㈤綜上所陳，抗告人請求審酌裁量，重新給予合理、公平、從
    輕之裁定，俾抗告人有改過自新的機會云云。　
四、按數罪併罰之定應執行之刑，係出於刑罰經濟與責罰相當之
    考量，乃對犯罪行為人本身及所犯各罪之總檢視，除應考量
    行為人所犯數罪反應出之人格特性，並應權衡審酌行為人之
    責任與整體刑法目的及相關刑事政策，在量刑權之法律拘束
    性原則下，依刑法第51條第5款之規定，採限制加重原則，
    以宣告各刑中之最長期為下限，各刑合併之刑期為上限，但
    最長不得逾30年，資為量刑自由裁量權之外部界限，並應受
    法秩序理念規範之比例原則、平等原則、責罰相當原則、重
    複評價禁止原則等自由裁量權之內部抽象價值要求界限之支
    配，使以輕重得宜，罰當其責，俾符合法律授與裁量權之目
    的，以區別數罪併罰與單純數罪之不同，兼顧刑罰衡平原則
    ，個案之裁量判斷，除非有全然喪失權衡意義或其裁量行使
    顯然違背比例、平等諸原則之裁量權濫用情形，即不得任意
    指其為違法（最高法院100年度台抗字第653號裁定意旨參照
    ）。次按刑事訴訟法第370條第2項、第3項，已針對第二審
    上訴案件之定應執行之刑，明定有不利益變更禁止原則之適
    用，於分屬不同案件之數罪併罰有應更定執行刑者，本於同
    為定刑裁定應為相同處理之原則，法院於裁定定應執行之刑
    時，自仍應有不利益變更禁止原則法理之考量，亦即另定之
    執行刑，其裁量所定之刑期，不得較重於前定之執行刑加計
    後裁判宣告之刑之總和，否則即與法律秩序理念及法律目的
    之內部界限有違（最高法院103年度第14次刑事庭會議決議
    及最高法院93年度台非字第192號判決意旨參照）。
五、經查： 
　㈠抗告人即受刑人（下稱「受刑人」）蔡東峰所犯如附表所示
    之罪均經判決確定在案，各罪行為時均在附表編號1所示之
    罪判決確定日期前，並以臺灣士林地方法院為犯罪事實最後
    判決之法院。嗣原審依檢察官聲請，以附表所示各罪宣告之
    有期徒刑為基礎，於各罪宣告刑中之最長期即有期徒刑1年2
    月以上，各徒刑合併之刑期即有期徒刑4年2月以下，定其應
    執行刑為有期徒刑2年9月，並未逾越刑法第51條第5款所定
    法律外部性界限，亦無濫用裁量權等情形。
  ㈡受刑人雖執前詞提起抗告。惟原審所定應執行刑有期徒刑2年
    9月，乃於各罪宣告刑中之最長期即有期徒刑1年2月以上，
    各徒刑合併之刑期即有期徒刑4年2月以下之範圍內，且未逾
    越臺灣士林地方法院109年度金訴字第18號判決就其所犯如
    附表編號4所示共4罪所定應執行刑有期徒刑10月，再加計附
    表編號1至3所示之罪宣告刑1年2月、6月、6月，合計之刑期
    有期徒刑3年，即原裁定所定應執行刑並未違反刑法第51條
    第5款之界限，且符合量刑裁量之內部性界限，自難認原審
    本件裁量權之行使，有何違法或不當之處。原審亦斟酌受刑
    人所犯如附表所示各罪所侵害之法益、犯罪情節、各罪間之
    關聯性、與被告前科之關聯性、刑罰規範目的、罪數所反映
    之被告人格特性及整體犯罪非難評價等總體情狀綜合判斷，
    並參酌受刑人之意見後，給予受刑人適度刑罰折扣；本院復
    考量附表編號1至4所示之罪均係詐欺罪，犯罪類型相同，亦
    均非侵害具不可替代性、不可回復性之個人法益；而前揭附
    表編號4所示共4罪經原審法院定其應執行之刑為有期徒刑10
    月，業已適度反應受刑人刑責，避免責任非難過度重複等情
    ，並適用「限制加重原則」之量刑原理，核原審所酌定之應
    執行刑有期徒刑2年9月，符合法律授與裁量權之目的，並無
    違反比例原則、平等原則、責罰相當原則、重複評價禁止原
    則及逸脫法律秩序理念及法律目的之內部性界限等情形，是
    抗告意旨並非可取。又具體個案行為人所犯數罪情節互異，
    無從援引他案所定執行刑輕重指摘本案所定執行刑不當。抗
    告意旨執以指摘原裁定所定應執行刑過重，自非有據。依上
    所述，本件抗告為無理由，應予駁回。
據上論斷，應依刑事訴訟法第412條，裁定如主文。
中　　華　　民　　國　　110 　年　　12　　月　　16　　日
                  刑事第七庭    審判長法　官  孫惠琳
                                      法　官  連雅婷
                                      法　官  張育彰
以上正本證明與原本無異。
如不服本裁定，應於收受送達後5 日內向本院提出抗告狀。
                                      書記官  蔡麗春
中　　華　　民　　國　　110 　年　　12　　月　　16　　日











附表：
編    號  1 2 3 罪    名  詐 欺 詐 欺 詐 欺 宣告刑  有期徒刑1年2月 有期徒刑6月 有期徒刑6月 犯罪日期  107.09.20 108.08.29 108.07.31 偵查（自訴）機關年度及案號  士林地檢109年度偵字第1319號 士林地檢109年度偵字第5950號、第5951號、第5952號 士林地檢109年度偵字第19431號 最  後 事實審 法院 士林地院 士林地院 士林地院  案號 109年度審訴字第489號 109年度智訴字第2號 110年度智易字第6號  判決日期 109.09.24 110.03.18. 110.03.30 確  定 判  決 法院 士林地院 士林地院 士林地院  案號 109年度審訴字第489號 109年度智訴字第2號 109年度智易字第6號  判決確定日期 109.10.27 110.04.15 110.04.27 是否為得易科罰金之案件  否 否 否 備    註  士林地檢110年度執字第27號 士林地檢110年度執字第2389號 士林地檢110年度執字第2186號 








編    號  4   （以下空白）    （以下空白） 罪    名  詐欺   宣告刑  有期徒刑6月 　（4次）   犯罪日期  108.03.06 108.03.08 108.03.08 108.03.11   偵查（自訴）機關年度及案號  士林地檢108年度偵字第13490號   最  後 事實審 法院 士林地院    案號 109 年度金訴字第18號    判決日期 110.04.07   確  定 判  決 法院 士林地院    案號 109年度金訴字第18號    判決確定日期 110.05.04   是否為得易科罰金之案件  否   備    註  經士林地院以109年度金訴字第18號判決定其應執行有期徒刑10月 士林地檢110年度執字第2995號